【裁判字號】    95,訴,2865
【裁判日期】    951031
【裁判案由】    強盜
【裁判全文】
臺灣高雄地方法院刑事判決              95年度訴字第2865號
公  訴  人  臺灣高雄地方法院檢察署檢察官
被      告  丙○○
                    0弄47號.
指定辯護人  本院公設辯護人  乙○○
上列被告因強盜案件，經檢察官提起公訴（95年度偵字第19407
號），本院判決如下：
    主  文
丙○○竊盜，因脫免逮捕而當場施以強暴，累犯，處有期徒刑伍
年陸月。扣案之安全帽壹頂，沒收。
    事  實
一、丙○○於民國92年間因施用毒品案件，經本院以93年度訴字
    第678 號判決判處有期徒刑9 月確定；又於93年間因竊盜案
    件，經本院以93年度簡上字第867 號判決判處有期徒刑6 月
    確定，上開2 案經接續執行，並經本院以94年度聲字第3277
    號裁定應執行有期徒刑1 年2 月確定，於95年2 月2 日縮刑
    期滿執行完畢。詎不知悔改，竟意圖為自己不法所有，於95
    年7 月25日21時30分許，在高雄縣岡山鎮○○街592 之1 號
    停車場，徒手竊取停放在上開停車場內之大貨車上之絞鏈6
    條，得手後放置於所騎乘之車牌號碼NB9-139 號重型機車上
    ，正欲載運離去之際，適被負責看管停車場之甲○○當場發
    現，甲○○上前逮捕現行犯，並以徒手勒住丙○○，丙○○
    哀求甲○○放手，甲○○不肯，丙○○為脫免逮捕，竟當場
    持其所戴之安全帽毆打甲○○，造成甲○○受有臉部擦傷及
    頭皮血腫之傷害，甲○○負傷後遂鬆手，丙○○即乘機逃離
    現場，適因轄區警員獲報前來，旋即在高雄縣岡山鎮嘉興里
    興北巷逮捕丙○○，而查悉上情，並扣得上開其所有供犯罪
    所用之安全帽1 頂。
二、案經高雄縣政府警察局岡山分局報請臺灣高雄地方法院檢察
    署檢察官偵查起訴。
    理  由
壹、程序方面：
    本案被告丙○○及辯護人對於證人即被害人甲○○於警詢之
    證述及卷內甲○○之診斷證明書，知有刑事訴訟法第159 條
    第1 項不得為證據之情形，於本院審理時，均未聲明異議，
    依法自應視為被告同意上開證人於警詢中所為之陳述及上開
    診斷證明書，得作為證據，本院審酌前開證人於警詢中所為
    陳述及上開書證作成時之狀況，距離本案查獲時間甚近，是
    認上開證人甲○○於警詢中所為之陳述及上開診斷證明書為
    適當，依刑事訴訟法第159 條之5 第2 項之規定，認具證據
    能力。
貳、實體方面：
一、上揭犯罪事實，業據被告丙○○於警詢、偵查及審理時供承
    不諱，核與證人即被害人甲○○於警詢、偵查中及本院審理
    時大致相符，並有證人甲○○出具之贓物認領保管單及高雄
    縣岡山醫院驗傷診斷書各1 紙及現場照片4 張附卷可稽。又
    被告於審理時供稱伊於行竊得手後，係持所脫戴之安全帽以
    毆打證人甲○○等語（見本院卷第69頁），此固與證人甲○
    ○證稱被告係拿掛機車把手上面的安全帽由前往後揮打等情
    （見本院卷第62頁）互有出入，惟由證人甲○○證稱：被告
    當時有往下蹲，之後起來就拿安全帽打我等語（見偵卷第62
    頁、本院卷第69頁），核與被告證稱：伊跪下來哀求甲○○
    放他走，甲○○不肯，就用手抱住伊頸子，伊就將安全帽脫
    下打他（見偵卷第47頁）等情狀相符，復由證人甲○○證述
    當時被告騎乘之機車已被證人甲○○推倒在地，被告要去將
    機車扶起來時，又被其勒住脖子等情（見本院卷第62頁）觀
    之，被告既已被證人甲○○勒住脖子而無法行動，是否得至
    機車把手處取伊安全帽亦非無疑，況證人甲○○於警詢及偵
    查中亦未言及被告所持之安全帽當時係掛在機車上，是實難
    以證人甲○○於本院審理時之證述與被告前開供述有關取出
    安全帽之位置略有出入，遽認被告所述係屬虛言。況不論被
    告所持其安全帽係取自何處，被告既供承係因行竊得手後，
    為脫免逮捕而持安全帽毆打證人甲○○之情不諱，自無礙本
    件被告準強盜犯行之認定。本案事證明確，自應依法論科。
二、論罪、科刑：
  (一)按準強盜罪之成立，以行為人實施竊盜或搶奪行為後，為防
    護贓物、脫免逮捕或湮滅罪證，而當場對於被害人或追躡之
    第三人，當場施以強暴或足令人心生畏佈之脅迫行為，即足
    當之，至該行為人之強暴或脅迫行為究係出於主動、被動，
    或該強暴、脅迫行為是否達致使不能抗拒程度，抑或是否使
    人受傷均在所不論（最高法院74年度台上字第3225號、89年
    度台上字第1322號判決參照）。
  (二)核被告丙○○所為，係犯刑法第329 條之準強盜罪。又按刑
    法第329 條規定：「竊盜或搶奪，因防護贓物，脫免逮捕或
    湮滅罪證而當場施以強暴、脅迫者，以強盜論」；如具備本
    條特別構成要件者，即應以強盜論罪，不能更論以竊盜或搶
    奪之罪。其因防護贓物，脫免逮捕或湮滅罪證而當場施強暴
    脅迫之行為，不獨立構成犯罪。是本條之罪，應屬單純之一
    罪，非屬結合2 個以上獨立可以致罪之行為而成一體之結合
    犯，最高法院63年5 月21日63年度第2 次刑庭庭推總會議決
    議(一)意旨參照；故本案被告於竊盜後，遭被害人發現，為脫
    免逮捕，當場施以強暴，乃準強盜罪之當然結果，僅論以準
    強盜罪，而不再另論傷害或竊盜罪。
  (三)再被告有如上事實欄所述前科事實，有臺灣高等法院被告前
    案紀錄表1 份在卷可查，其受有期徒刑執行完畢後，5 年以
    內故意再犯本件有期徒刑以上之罪，為累犯，應依刑法第47
    條第1 項規定加重其刑。爰審酌被告正值壯年，不思以正當
    途徑獲取財物，僅因一己之利，即竊取他人財物，造成被害
    人財物之損害，復為脫免逮捕，竟對被害人施以強暴行為，
    造成被害人受有前開之傷害，顯然守法觀念淡薄，惟念其犯
    後坦承犯行，態度尚可，衡情被告實施強暴之程度、手段、
    被害人所受傷勢及被告所竊之物品價值非鉅，並已由被害人
    甲○○領回等一切情狀，量處如主文所示之刑，以資懲儆。
  (四)扣案之安全帽1 頂，係被告所有供犯罪所用之物，業據被告
    供承在卷可按，爰依刑法第38條第1 項第2 款宣告沒收。
據上論斷，應依刑事訴訟法第299 條第1 項前段，刑法第329 條
、第47條、第38條第1項第2款，判決如主文。
本案經檢察官丁○○到庭執行職務。
中    華    民    國    95    年    10    月    31    日
                  刑事第十庭    審判長法  官  陳玉聰
                                      法  官  鄭凱文
                                      法  官  楊淑珍
以上正本證明與原本無異。
如不服本判決，應於收受送達後10日內向本院提出上訴書狀。
中    華    民    國    95    年    10    月    31    日
                                      書記官  林秀敏
本案論罪科刑法條
中華民國刑法第329條
（準強盜罪）
竊盜或搶奪，因防護贓物、脫免逮捕或湮滅罪證，而當場施以強
暴脅迫者，以強盜論。


司法院資訊處製作；財團法人民間司法改革基金會備份。
